【裁判字號】    94,訴,1641
【裁判日期】    950427
【裁判案由】    給付借款
【裁判全文】
臺灣臺南地方法院民事判決              94年度訴字第1641號
原      告  丁○○
被      告  甲○○
被      告  乙○○
被      告  丙○○
上列當事人間請求返還借款事件，本院於民國94年4月13日言詞
辯論終結，判決如下：
    主  文
被告甲○○應給付原告新台幣陸拾萬元，及自民國九十五年三月
二十三起至清償日止，按年息百分之五計算之利息。
原告其餘之訴駁回。
訴訟費用由被告甲○○負擔二分之一，餘由原告負擔。
本判決原告勝訴部分，於原告以新台幣貳拾萬元為被告甲○○供
擔保後得為假執行。
原告其餘假執行之聲請駁回。
    事實及理由
一、原告起訴主張被告甲○○於民國94年6月30日向原告借款新
    台幣（下同）600,000元，並約定債權清償日為94年7月15
    日，且被告甲○○為取信於原告，又書立讓渡證書二張，表
    示願將其所有鼎欣保全股份有限公司（下稱鼎欣公司）之股
    權面額合計600,000元作為前開債權之擔保，且由其子即被
    告乙○○及其妻即被告丙○○在該讓渡證書上簽名擔任保證
    人；除此之外，被告甲○○並交付原告由許淑貞開立予鼎欣
    公司之支票2張（一張票號ＢＪ0000000號，面額400,000元
    ；另一張票號ＢＪ0000000號，面額200,000元）以及由被告
    甲○○簽發之工商本票3紙（面額各200,000元，合計
    600,000元）作為前開債權之擔保。詎於債權屆至後即94年7
    月15日以後，原告向被告甲○○催討多次無著，且原告持上
    開支票2張向台南區中小企業銀行提示，該銀行以存款不足
    為由而均退票。則被告甲○○所欠債務既已全部到期，遲延
    利息即應自本次訴狀繕本送達翌日即95年3月23日起算遲延
    利息，爰依消費借貸契約，請求被告甲○○給付原告
    600,000元，及自95年3月23日起至清償之日止，按週年利率
    5％計算之利息；並依保證契約，請求被告乙○○及丙○○
    連帶給付前開借款，並願供擔保請准宣告假執行等語。
二、被告方面：
    被告3人未於言詞辯論期日到場，亦未提出準備書狀作何聲明
    或陳述。
三、本院得心證之理由：
（一）被告甲○○部分：
  1、按消費借貸之借用人應於約定期限內，返還與借用物種類
     、品質、數量相同之物，民法第478條前段定有明文。又遲
     延之債務，以支付金錢為標的者，債權人得請求依法定利
     率計算之遲延利息。次按發票人、背書人對於執票人連帶
     負責，票據法第96條第1項定有明文，且該項規定，於支票
     準用之，同法第144條亦有明定。查本件原告主張之事實，
     業據其提出由被告甲○○簽名其上之讓渡證書影本2份、由
     其背書之鼎欣公司前開客票暨退票理由單影本2份，及由其
     簽發之工商本票3紙及存證信函為證，而被告經合法通知，
     未到場爭執，復未提出書狀作何聲明或陳述，本院審酌全
     部事證，被告既為本票發票人及支票背書人，且為消費借
     貸契約之借款人，並於95年2月17日以台北迪化街郵局存證
     信函第3025號寄達原告，且於該信函中表明積欠原告債務
     因故暫時不便露面等語，足見原告所主張被告積欠款項乙
     情自堪採信。
  2、從而，原告依票據關係及消費借貸契約，請求被告給付借
     款600,000元及如自起訴狀繕本送達翌日即95年3月23日起
     至清償日止，以週年利率百分之五計付之利息，為有理由
     ，應予准許。
（二）被告乙○○及丙○○部分：
     按稱保證者，謂當事人約定，一方於他方之債務人不履行
     債務時，由其代負履行責任之契約；保證人於他債權人未
     就主債務人之財產強制執行而無效果前，對於債權人得拒
     絕清償，民法第739條、第745條分別定有明文。查本件被
     告2人為系爭債務之保證人，且查無拋棄先訴抗辯權之情事
     ，且未據原告證明其就主債務人即被告甲○○之財產強制
     執行而無效果。是以，被告2人所負之責任係普通保證，則
     依民法第745條之規定，須原告就被告甲○○之財產為強制
     執行無效果時，始由被告2人給付之，則本件原告既尚未對
     主債務人即被告甲○○為強制執行，即先對普通保證人即
     被告乙○○及丙○○為主張，即屬無理由，而不應准許。
四、原告陳明願供擔保請求宣告假執行，就原告勝訴部分，經核
    無不合，爰酌定相當之擔保金額予以准許。至原告敗訴部分
    ，其假執行之聲請已失所附麗，應併予駁回。
五、據上論結，本件原告之訴一部有理由一部無理由，依民事訴
    訟法第79條、第385條第1項前段、第390條第2項，判決如主
    文。
中    華    民    國    95    年    4     月    27    日
                  民事第五庭    法  官  謝家宜
以上正本證明與原本無異
本判決得於收受判決書後二十日內向本院上訴
中    華    民    國    95    年    4     月    27    日
                                書記官  林清薰


司法院資訊處製作；財團法人民間司法改革基金會備份。
